【裁判字號】    99,易,699
【裁判日期】    990823
【裁判案由】    恐嚇取財
【裁判全文】
臺灣苗栗地方法院刑事判決               99年度易字第699號
公  訴  人  臺灣苗栗地方法院檢察署檢察官
被      告  甲○○
上列被告因恐嚇取財案件，經檢察官提起公訴（99年度偵字第23
20號）及移送併辦（99年度偵字第3357號），本院判決如下：
    主  文
甲○○幫助犯恐嚇取財罪，處有期徒刑肆月，如易科罰金，以新
台幣壹仟元折算壹日。
    犯罪事實
一、甲○○已預見無正當理由向他人收取金融帳戶之存摺、提款
    卡及密碼，可能使用於恐嚇取財之財產犯罪，以規避追查，
    惟仍基於幫助恐嚇取財之未必故意，於民國98年9 月7 日後
    、同月8 日13時前之某時，在不詳地點，將其所申請之華南
    商業銀行苗栗分行（下稱華南銀行）帳號000000000000號存
    摺、提款卡及密碼，交予真實姓名、年籍不詳之某成年人使
    用。該人其後即意圖為自己不法之所有，基於恐嚇取財之犯
    意，於98年9 月8 日13時許，以電話向乙○○恐嚇稱：需匯
    款新台幣（下同）2,515 元，才願將鴿子放飛歸還等語，使
    乙○○心生畏懼，於同日14時15分許，匯款2,515 元至甲○
    ○之上開帳戶，因而交付本人之物。
二、案經乙○○訴由臺南縣警察局善化分局報告臺灣臺南地方法
    院檢察署呈請臺灣高等法院檢察署檢察長令轉臺灣苗栗地方
    法院檢察署檢察官偵查後起訴。
    理  由
一、關於證據能力之認定
（一）本案中被告以外之人於審判外之警詢陳述，均未經兩造於
      言詞辯論終結前聲明異議，依刑事訴訟法第159 條之5 第
      2 項視為同意作為證據。而本院審酌該警詢供述之作成時
      情況，係在司法警察面前作成，製有警詢筆錄可以為證，
      具有一定之公信力，依同條第1 項之規定，得為證據。
（二）本案中關於被告上開帳戶之存款往來明細表、被害人乙○
      ○匯款後取得之郵政跨行匯款申請書，分屬華南銀行及中
      華郵政股份有限公司安定郵局各該業務承辦人員於通常業
      務過程所須製作之紀錄文書及證明文書，依刑事訴訟法第
      159 條之4 第2 款之規定，得為證據。
二、關於犯罪事實之認定
    訊據被告甲○○矢口否認有何上開犯行，辯稱：伊所有之上
    開華南銀行存摺、提款卡、密碼，不知何時何地遺失，但絕
    未交付他人使用等情。惟查：
（一）被害人乙○○遭人恐嚇，因而匯款2,515 元至被告上開帳
      戶等情，業據證人即被害人乙○○於警詢時指述明確（見
      偵字第3357號卷第9 ～11頁），並有被害人乙○○匯款後
      取得之郵政跨行匯款申請書（同上偵卷第21頁）及被告上
      開帳戶存款往來明細表（同上偵卷第26頁）附卷可憑，其
      事實當可認定。
（二）基於以下事證，應可認定被告並非不慎遺失存摺、提款卡
      、密碼，而是依其自主意思決定，於98年9 月7 日後、同
      月8 日前之某時，依其自主意思決定，將上開物品交付他
      人：
   1、被告自承至銀行開立本案帳戶係為存錢，但觀諸本案被告
      帳戶之存款往來資料（同上偵卷第26頁）可知，被告於98
      年9 月7 日前往銀行開戶時，存入1,000 元，但當天就將
      1,000 元全部領出，帳戶內分文未剩，隔日起帳戶內就開
      始有不明款項匯入，至被告發現遺失為止，始終未曾自己
      存入任何款項，而此亦為被告自己所是認。以此事證觀之
      ，則被告所稱開戶係為存錢之說，根本沒有客觀事實可以
      支持，反倒「不明款項匯入時，帳戶內分文未剩」、「開
      戶後隔日即有不明款項匯入」等各節，頗符合開戶即是為
      了將之交付他人犯罪使用之該類案件典型特徵。
   2、又據被告所述，其將系爭存摺、提款卡及密碼置放於機車
      置物箱，其後並未發現機車有曾遭撬開，但上開物品卻憑
      空消失（本院卷第27頁）。如此「憑空消失」之說，已與
      科學事理不符，且被告又謂同時置放於機車置物箱的還有
      皮包、身份證、健保卡，但獨獨上開物品「憑空消失」，
      更是有違於一般社會經驗。申言之，倘其「憑空消失」之
      說，是因為遭他人「不留痕跡」之竊取（因被告稱未曾發
      現遭撬開）使然，何以竊取之人不直接同時取走一般所認
      為較有可能有財物之皮包，反倒只取走帳戶內已分文未剩
      之存摺、提款卡（在竊取之第一時間並無法辨明有無供犯
      罪使用之價值）？
   3、再從使用他人帳戶犯罪者之角度以觀，倘此犯罪者非依帳
      戶所有人本人之自主意願取得其帳戶而為使用，則該帳戶
      將隨時處於可能遭原所有人掛失止付之狀態，如此何能安
      心確定地指示被害人將金錢匯入？對照上開所述本案帳戶
      之存款往來明細資料，自98年9 月8 日起即有高達10幾筆
      以上之不明匯款，顯然使用該帳戶之犯罪者很確定該帳戶
      可以「安全」使用，由此也可推論，被告應是依其自主意
      願將該帳戶存摺、提款卡、密碼交付他人使用。
（三）個人金融帳戶具有相當之個人專屬性，並可憑供個人資金
      往來、對外通聯之追查依據，若非有特殊不法目的，有意
      使用他人帳戶以阻斷追查、逃避刑事責任，大可自行向金
      融機構，申辦帳戶，殊無使用他人金融帳戶之必要。被告
      係64年7 月10日生，於上開行為時，已為具有事理判斷辨
      別能力之成年人，對此當無不知之理，其既有此預見，卻
      仍如此作為，其有幫助恐嚇取財之未必故意，當可認定。
      至於其所幫助之人，因已無從追查，依罪疑唯輕之事實認
      定原則，應認為係真實姓名、年籍不詳之成年人，且為單
      一個人（較諸認定為犯罪集團，單一個人犯罪情節較為輕
      微，始符合罪疑唯輕）。
（四）綜上所述，本件事證明確，被告所辯，為卸責之詞，無可
      採信，被告犯行，可以認定，應依法論科。
三、論罪科刑之理由
    核被告所為，係犯刑法第30條第1 項前段、第346 條第1 項
    之幫助恐嚇取財罪，並依刑法第30條第2 項減輕其刑。爰審
    酌：被告先前並無前科紀錄，此有臺灣高等法院被告前案紀
    錄表可證；所為本件犯行，除直接助長現今社會中常見之擄
    鴿勒贖犯罪盛行外，並阻斷犯罪之追查及被害人獲得損害賠
    償之可能性，而其所造成被害人所受之損害為2,515 元；犯
    後矢口否認犯行，毫無悔改誠意及其他等一切情狀，量處被
    告如主文所示之刑，並依法諭知易科罰金之折算標準。
四、適用之法律
（一）刑事訴訟法第299 條第1 項前段。
（二）刑法第346 條第1 項、第30條第1 項、第2 項、第41 條
      第1 項前段。
（三）刑法施行法第1 條之1 第1 項、第2 項前段。
本案經檢察官陳怡龍到庭執行職務。
中    華    民    國    99    年    8    月    23     日
                  刑事第二庭  審判長法  官   楊 清 益
                                    法  官   林 靜 雯
                                    法  官   蔡 志 宏
本件正本證明與原本無異。
如不服本判決應於收受判決後10日內向本院提出上訴書狀，並應
應敘述具體理由。其未敘述上訴理由者，應於上訴期間屆滿後20
日內向本院補提理由書( 均須按他造當事人之人數附繕本) 「切
勿逕送上級法院」。告訴人或被害人如對本判決不服者，應具備
理由請求檢察官上訴，其上訴期間之計算係以檢察官收受判決正
本之日期為準。
                                    書記官   廖 仲 一
中    華    民    國    99    年    8     月    23    日
附錄論罪科刑之法條
刑法第346 條第1 項
意圖為自己或第三人不法之所有，以恐嚇使人將本人或第三人之
物交付者，處6 月以上5 年以下有期徒刑，得併科1,000 元以下
罰金。

司法院資訊處製作；財團法人民間司法改革基金會備份。
